臺灣板橋地方法院民事判決　　　　　　　94年度訴字第1484號
原　　　告　乙○○
　　　　　　己○○○原名：陳.
　　　　　　甲○○
上三人共同
訴訟代理人　黃勝文律師
複　代理人　丁○○
被　　　告　丙○○
法定代理人　戊○○
訴訟代理人　陳恂如律師
上列當事人間第三人異議之訴事件，經本院於民國94年11月16日
言詞辯論終結，判決如下：
    主  文
原告之訴駁回。
訴訟費用由原告負擔。
    事實及理由
一、本件原告經合法通知，未於最後言詞辯論期日到場，核無民
    事訴訟法第386 條所列各款情形，爰依被告之聲請，由其一
    造辯論而為判決。
二、原告主張：緣被告以其為臺北縣土城市○○○段內媽祖田小
    段第94之3 號土地（下稱系爭土地）所有人，於另案起訴主
    張訴外人蕭志宏即龍泉山寺無權占有系爭土地，並於其上建
    造房屋，請求判決拆屋還地及給付相當於租金之損害賠償，
    經本院三重簡易庭80年度簡字第6 號民事判決、本院81年度
    簡上字第21號民事判決及最高法院82年度台上字第3155號民
    事裁定判決訴外人蕭志宏即龍泉山寺敗訴，應拆屋還地及給
    付相當於租金之損害賠償確定。被告遂持該確定判決為執行
    名義，聲請本院就系爭土地上訴外人蕭志宏即龍泉山寺所建
    造之建築物執行拆屋還地等程序，並經本院以83年度執字第
    934 號返還土地等強制執行事件受理在案。然上開執行程序
    所欲拆除之建物，乃係原告等人前於民國74年起，因受訴外
    人蕭志宏（即釋迦宗聖）弘揚佛法所感召，而陸續於臺北縣
    土城市○○○段內媽祖田小段第94之3 號土地上興建廟宇，
    作為宣揚佛法，修身之所。當時興建廟宇之款項，係由訴外
    人蕭志宏與原告及其他人陸續向信徒募款而來，原告與其他
    信眾乃與訴外人蕭志宏共同購買材料、砌築駁坎，挖掘地基
    ，自立建屋，陸續完成屋宇廟舍，供原告及所有信徒理佛清
    修。再原告等人於建造完成廟宇後，因申請水電之需要，乃
    有部分人陸續遷入廟址以方便申請，是以原告等人乃陸續於
    75年起，辦理臨時戶口，或申請設籍於龍泉寺。因此，原告
    等人乃係與訴外人蕭志宏共同募款興建屋宇之人，且該建物
    既為未經辦理保存登記之違章房屋，其所有權理當屬全體原
    始起造人所有，而被告所執上開確定判決對於原告等人復不
    具執行力，則原告提起第三人異議之訴，請求撤銷執行程序
    ，要屬依法有據等語，爰聲明求為判決：臺灣板橋地方法院
    83年度執字第934 號返還土地強制執行事件，執行程序應予
    撤銷。
三、被告則以：訴外人蕭志宏先係於本院三重簡易庭80年度簡字
    第6 號事件中自稱：「房子是我蓋的」；繼又於上訴後之本
    院81年度簡上字第21號事件內陳稱：「上訴人即蕭志宏數代
    世居於此耕作，上訴人即蕭志宏因基於憐憫之心，日後收留
    許多無依無靠之孩子共同耕作，自給自足，以擴充耕作範圍
    。嗣因住屋年久失修，不堪居住，乃於74年拆屋重建，當時
    顧及有眾多子弟，因此改建為龍泉山寺，做為子弟居住生活
    之用」等語，足見該房屋確係訴外人蕭志宏即龍泉山寺所原
    始建築，原告等人縱有向信徒募款之情事，亦僅係為訴外人
    蕭志宏即龍泉山寺募款而已，渠等並非原始建築人甚明。況
    原告等亦自稱係受訴外人蕭志宏（即釋迦宗聖）弘揚佛法之
    感昭而在上開房屋修身，益足證原告等人乃係因身為訴外人
    蕭志宏（即釋迦宗聖）之弟子為修身而居住於上開建築物內
    ，係屬訴外人蕭志宏即釋迦宗聖之占有輔助人而已，均無權
    提起執行異議之訴。此外，本件自80年涉訟，至83年開始強
    制執行，期間歷經數次履勘現場，原告均未主張為原始建築
    人，茲在14年後方主張為原始建築人提起本件異議之訴，足
    見純係企圖拖延阻撓本件執行而已，毫無足採等語，資為抗
    辯，並聲明求為判決：駁回原告之訴。
四、原告主張被告以其為系爭土地之所有權人於另案起訴請求訴
    外人蕭志宏即龍泉山寺拆屋還地及給付相當於租金之損害賠
    償事件業經判決確定，訴外人蕭志宏即龍泉山寺應將於系爭
    土地上所建造之房屋拆除，返還土地予被告及給付相當於租
    金之損害賠償。被告並已持該確定判決為執行名義，聲請本
    院就系爭土地上訴外人蕭志宏即龍泉山寺所建造之建築物執
    行拆屋還地等程序，經本院以83年度執字第934 號返還土地
    等強制執行事件受理在案之事實，為被告所不爭執，並經本
    院依職權調閱本院三重簡易庭80年度簡字第6 號請求排除侵
    害事件歷審卷宗及本院83年度執字第934 號返還土地等事件
    強制執行卷宗查明屬實，自堪信為真。至原告另主張為上開
    房屋之原始建造人，且該房屋為未辦保存登記之建物，其所
    有權人應屬於原始建造人全體，而被告所持上開執行名義，
    對原告等並無執行力，原告自得依強制執行法第15條規定，
    提起本件第三人異議之訴云云，則為被告所否認，並以前揭
    陳詞置辯。是以本件兩造爭執之要旨，厥為原告是否為上開
    建物之共同原始建造人，而有足以排除強制執行之權利。
五、按「當事人主張有利於己之事實者，就其事實有舉證之責任
    。」，民事訴訟法第277 條前段定有明文；是依「民事訴訟
    如係由原告主張權利者，應先由原告負舉證之責，若原告先
    不能舉證，以證實自己主張之事實為真實，則被告就其抗辯
    事實即令不能舉證，或其所舉證據尚有疵累，亦應駁回原告
    之請求。」，「原告於其所主張之起訴原因，不能為相當之
    證明，而被告就其抗辯事實，已有相當之反證者，當然駁回
    原告之請求。」（最高法院17年上字第917 號、20年上字第
    2466號判例意旨可資參照）。次按「第三人就執行標的物有
    足以排除強制執行之權利者，得於強制執行程序終結前，向
    執行法院對債權人提起異議之訴。」，強制執行法第15條前
    段亦規定甚明，是依上開規定及判例，原告等既提起本件第
    三人異議之訴，自應就其對系爭土地上之建物部分有何足以
    排除強制執行權利之情事，負舉證之責。經查：
  (一)原告主張渠等為上開房屋之共同原始建造人之事實，固據提
    出原告乙○○之戶籍登記簿、原告己○○○之外住旅行人口
    登記聯單、原告甲○○戶籍謄本各1 件為證，然綜合原告所
    提上揭證據以觀，縱令屬實，充其量亦僅足證明原告等人設
    籍或暫時居住之事實，已難逕認有何共同建造之情事。何況
    ，原告乙○○、甲○○之設籍時點係分別於80年、78年，距
    離上開房屋建造之74年已有數年之久，以及原告己○○○之
    人口登記聯單上記載之居留事由為暫停工作，時間自75年2
    月6 日至同年5 月6 日，益徵原告主張之不足為採。
  (二)抑有進者，上開房屋係由訴外人蕭志宏（即釋迦宗聖）所建
    作為龍泉山寺之用乙節，業經訴外人蕭志宏即龍泉山寺於另
    案（本院三重簡易庭80年度簡字第6 號、本院81年度簡上字
    第21號）中陳稱：「照片上房子是我74年蓋的」、「上訴人
    （指訴外人蕭志宏即龍泉山寺）數代世居於此耕作，上訴人
    因基於憐憫之心，日後收留許多無依無靠之孩童共同耕作，
    自給自足，致原有耕地不敷使用，遂於61年左右向王全江承
    購部分土地之耕作權，以擴充耕作範圍，嗣因住屋年久失修
    ，不堪居住，乃於74年拆屋重健，當時顧及有眾多子弟，因
    此改建為龍泉山寺，作為子弟居住生活之用，並繼續於龍泉
    山寺四周耕作自足等語綦詳，有上開筆錄及準備書狀附卷可
    稽，並經本院依職權調閱相關卷宗查明無訛，參以原告等人
    亦自稱於74年起，受訴外人蕭志宏（即釋迦宗聖）弘揚佛法
    所感昭，於系爭房屋理佛清修等語，可見上開建物確屬訴外
    人蕭志宏即龍泉山寺所原始建築，堪以認定，縱令有原告所
    稱募款情事，亦係為訴外人蕭志宏即龍泉山寺而募款，且原
    告等人應係基於類似學徒關係，受訴外人蕭志宏即龍泉山寺
    之指示，而對該屋有管領之力，居於占有輔助人地位而已，
    依法並無足以排除強制執行之權利。
  (三)綜上所陳，原告既迄未能舉證證明所主張之事實為真，而被
    告所為之抗辯事實，復有相當之反證可資為憑，揆諸前揭判
    例意旨，自應認原告之主張為無理由。
六、從而，原告依強制執行法第15條前段之規定，提起本件第三
    人異議之訴，即屬於法無據，應予駁回。
七、據上論結，本件原告之訴為無理由，依民事訴訟法第385 條
    第1項前段、第78條、第85條第1 項前段，判決如主文。
中　　華　　民　　國　　94　　年　　11　　月　　30　　日
                  民事第一庭法　官　黃若美
以上正本係照原本作成
如對本判決上訴，須於判決送達後20日內向本院提出上訴狀
中　　華　　民　　國　　94　　年　　11　　月　　30　　日
                            書記官　吳俊達
